臺灣高雄地方法院刑事判決　　　　　 94年度交簡上字第153號
上　訴　人
即　被　告　甲○○
上列上訴人即被告因過失傷害案件，不服本院交通法庭94年度交
簡字第1394號於中華民國94年5 月26日所為第一審判決（聲請簡
易判決處刑案號：臺灣高雄地方法院檢察署94年度核退偵字第
105 號），提起上訴，本院管轄之第二審合議庭判決如下：
    主  文
原判決撤銷。
甲○○因過失傷害人，處拘役貳拾伍日，如易科罰金，以參佰元
折算壹日。
    事  實
一、甲○○於民國（下同）93年8 月30日14時許，騎乘車牌號碼
    YQW —119 號輕型機車，沿高雄市新興區○○○路由東向西
    方向行駛，本應注意車輛行駛時，駕駛人應注意車前狀況及
    兩車併行之間隔，隨時採取必要之安全措施，而依當時天候
    晴朗、日間自然光線、柏油路面、路面乾燥無缺陷、無障礙
    物、視距良好等情形，以其智識能力，並無不能注意之情事
    ，在行經大同一路120 號附近，適有乙○○騎乘腳踏車同向
    行駛於甲○○右前方，詎甲○○疏未注意車前狀況及保持兩
    車併行之間隔，致其機車右把手與乙○○所騎乘之腳踏車左
    側發生擦撞，致乙○○重心不穩倒地而受有左下肢脛腓骨骨
    折之傷害，甲○○遂騎乘上揭機車搭載乙○○前往大同醫院
    送醫急救，並於93年9 月1 日員警尚不知本件車禍前，主動
    與乙○○之子前往高雄市政府警察局新興分局中山派出所備
    案自首並接受裁判。
二、案經乙○○訴由高雄市政府警察局新興分局移請臺灣高雄地
    方法院檢察署檢察官偵查後聲請簡易判決處刑。
    理  由
一、訊據被告甲○○固坦承於前揭時地與告訴人乙○○發生車禍
    ，導致告訴人乙○○受有左下肢脛腓骨骨折之傷害，並將告
    訴人送醫及前往警局自首備案之事實，然矢口否認有何過失
    傷害犯行，辯稱：係告訴人突然偏轉導致本件車禍發生等語
    ，然查：(一)依證人即告訴人乙○○於本院審理時到庭具結證
    稱：被告當時騎機車在伊後面同向，是被告從後面撞倒伊，
    伊不知道被告撞到腳踏車哪裡，是被告撞伊才跌倒，伊騎腳
    踏車上班已經好幾年了等語（見本院94年10月6 日審判筆錄
    第4 頁），參以被告前揭辯稱可知，當時被告行進方向，確
    係與告訴人同向，且被告騎機車在告訴人騎乘之腳踏車後方
    ，準此，被告既騎乘機車在後，自得望知在其前方之告訴人
    騎乘腳踏車之狀況，且自外觀即可得知告訴人（27年9 月16
    日生）係較年長之人，其行車自非如年輕人之穩健，倘被告
    盡其注意車前狀況及保持兩車併行之間隔並隨時採取必要安
    全措施之義務，即令告訴人行車有所偏移，亦非騎乘機車在
    後之被告所不能注意之事，是被告辯稱係因告訴人突然偏移
    而肇事等語，係其卸責之詞，不足採信。(二)又按「汽車行駛
    時，駕駛人應注意車前狀況及兩車併行之間隔，並隨時採取
    必要之安全措施」，此為道路交通安全規則第94條第3 項所
    定明文。被告既領有駕駛執照，對於前揭規定自難諉為不知
    ，又本件車禍發生當時天候晴朗、日間自然光線、柏油路面
    、路面乾燥無缺陷、無障礙物、視距良好，此亦有被告提出
    與本件車禍發生同時段之事故現場照片3 張及員警依檢察官
    指揮事後到場拍攝之現場照片6 張在卷足憑，是依當時情形
    ，被告並無不能注意之情事，竟疏未注意，因而肇事，致告
    訴人受傷，顯有應注意能注意而不注意之過失情形。(三)此外
    ，告訴人確因本件車禍致受有左下肢脛腓骨骨折之傷害，亦
    有高雄市立聯合醫院診斷證明書在卷（見高市警新分三字第
    0930029082號卷第4 頁，依刑事訴訟法第159 條之4 第2 款
    規定，係從事業務之人於業務上製作之證明文書，且無顯不
    可信之情況，得作為證據）可據，是被告之過失行為與告訴
    人之受傷顯有相當因果關係，被告過失傷害犯行，已堪認定
    。
二、(一)核被告所為，係犯刑法第284 條第1 項前段之過失傷害罪
    。而被告肇事後，於93年9 月1 日員警尚不知本件車禍前，
    主動與告訴人乙○○之子前往高雄市政府警察局新興分局中
    山派出所備案自首之事實，有高雄市政府警察局新興分局94
    年9 月7 日高市警新分三字第0940023467號函附員警工作紀
    錄簿影本在本院卷可稽（依刑事訴訟法第159 條之4 第1 款
    規定，係公務員職務上製作之紀錄文書，且無顯不可信之情
    況，得作為證據），亦核與證人乙○○證述相符（見本院94
    年10月6 日審判筆錄第3 頁），是堪認被告係對於未發覺之
    罪自首而接受裁判，應依刑法第62條前段規定減輕其刑。(二)
    原審據以論罪科刑，固非無見，但原審漏未審酌被告有自首
    行為而未依刑法第62條前段規減輕其刑，已有違誤。(三)至於
    被告上訴主張其就本件車禍並無過失，請求撤銷原判決更為
    無罪之諭知等語，業經本院認定被告係有過失，已如前述，
    被告上訴並無理由；(四)惟原判決既有前揭可議之處，自應由
    本院予撤銷改判。爰審酌被告過失行為導致告訴人受左下肢
    脛腓骨骨折之傷害非輕，需接受手術治療，告訴人因此所生
    日常生活甚為不便，犯後亦不能賠償告訴人損害，惟念其肇
    事後立即將告訴人送醫，且並非毫無意願賠償告訴人損害，
    僅因與告訴人就損害額無法達成合意等一切情狀，量處如主
    文所示之刑，並諭知易科罰金之折算標準。
據上論斷，應依刑事訴訟法第455 條之1 第3 項、第369 條第1
項前段、第364 條、第299 條第1 項前段，刑法第284 條第1 項
前段、第62條前段、第41條第1 項前段，罰金罰鍰提高標準條例
第1 條前段、第2 條，判決如主文。
中　　華　　民　　國　　94　　年　　10　　月　　20　　日
                  交通法庭 審判長 法　官  何秀燕
                                  法　官  戰諭威
                                  法  官  楊智守
以上證明與原本無異。
不得上訴。
中　　華　　民　　國　　94　　年　　10　　月　　20　　日
                                  書記官  王美玲
附錄法條：
刑法第284條第1項前段。
因過失傷害人者，處6 月以下有期徒刑、拘役或5 百元以下罰金
。致重傷者，處1年以下有期徒刑、拘役或5百元下罰金。
